臺灣板橋地方法院刑事裁定　　　　　　　93年度聲判字第94號
聲　請　人　甲○○
　　　　　　　　　　號4 樓
　　　　　　丙○○
共同代理人　王偉凡律師
被　　　告　乙○○
　　　　　　　　　　　4 樓
右列聲請人因被告乙○○涉嫌業務過失致死案件，不服臺灣高等
法院檢察署檢察長駁回再議之處分（93年度上聲議字第3076號，
原不起訴處分案號：臺灣板橋地方法院檢察署93年度偵字第1901
號），聲請交付審判，本院裁定如左：
    主  文
聲請駁回。
    理  由
一、聲請意旨略以：
(一)、本件原不起訴處分意旨係以：「告訴人甲○○、丙○○二人
    認為被告乙○○涉犯業務過失致死罪，主要係以被告未於急
    診時檢查出溫健鈞有顱骨骨折並採取相關急救措施為主要論
　　據，是以，本件之爭點厥為：被告於診治當時未發現溫健鈞
　　有顱骨骨折之情形，是否有過失？被告同意家屬將溫健鈞帶
  　回家中休養，是否有過失？經調取溫健鈞相關病歷資料及Ｘ
    光片送請行政院衛生署醫事審議委員會鑑定，認為從病歷資
    料及相關Ｘ光片並無法研判有顱內出血及顱骨骨折現象，從
    一個合理謹慎角度來看，醫生會囑咐病患留院觀察治療，如
    病情有變化時隨時再做檢查確認是否有顱內出血現象發生，
    是否需要進一步手術治療，但因家屬拒絕留院觀察治療，並
　　由溫健鈞母親在病歷上簽立拒絕書，而醫師有交代家屬相關
　  應注意事項，並囑咐要回門診繼續追蹤治療，是以醫生對病
    患之處置是屬於合理謹慎態度，並無疏失之處，此有行政院
    衛生署93年6 月16日衛署醫字第930211771 號函暨鑑定書附
    卷可稽」等語為其論據。
(二)、查溫健鈞於送醫時，被告曾為溫健鈞照頭部Ｘ片，經告訴人
    要求，又由告訴人自費為溫健鈞照射腦部斷層掃瞄，惟原檢
    察官送衛生署醫事審議委員會鑑定時，竟未將腦部斷層掃瞄
    照片一併送交鑑定，致使衛生署醫事審議委員會只就Ｘ光片
    審議被告有無過失，而未論及斷層掃瞄照片是否可以發現溫
    健鈞頭骨破裂及醫師於判讀是否有疏失等重要爭點，其調查
    顯有未完備之處。而高檢署駁回再議聲請，復未就卷內究竟
    有無斷層掃瞄圖在內及斷層掃瞄圖可否看出頭骨破裂一點為
    審究，僅憑鑑定報告中引用醫師病歷之記載即謂鑑定報告已
    參酌斷層掃瞄照片，其處分實難令告訴人甘服。
(三)、溫健鈞係因車禍導致顱骨線形骨折及顱內出血致死，業據法
    務部法醫研究所鑑定書確認在卷，溫健鈞於送醫時既已受有
    頭骨破裂之傷害，被告於檢視溫健鈞Ｘ光及腦部斷層掃瞄照
    片時，竟未能於照片中判斷發現，顯有醫療行為上之疏失，
    又被告既自承於腦部斷層掃瞄照片發現溫健鈞有腦水腫現象
    ，為何不於書面資料上詳實記載並告知告訴人，卻於診斷證
    明書上記載「頭部外傷併腦震盪……」，且僅對溫健鈞為冰
    敷治療，足以證明被告醫療行為確有疏失，導致溫健鈞因未
    能及時醫療而死亡，原不起訴處分就此均未能詳細調查，爰
    認有交付審判之必要。
二、按告訴人不服上級法院檢察署檢察長或檢察總長認再議為無
    理由而駁回之處分者，得於接受處分書後10日內委任律師提
    出理由狀，向該管第一審法院聲請交付審判；法院認為交付
    審判之聲請不合法或無理由者，應駁回之；刑事訴訟法第25
    8 條之1 及第258 條之3 第2 項前段分別定有明文。次按告
    訴人之告訴，係以使被告受刑事訴追為目的，是其陳述是否
    與事實相符，仍應調查其他證據以資審認，最高法院著有52
    年度台上字第1300號判例可資參照。
三、經查：
(一)、本件聲請人即告訴人甲○○、丙○○告訴被告乙○○業務過
    失致死案件，前經臺灣板橋地方法院檢察署檢察官檢附偵查
    案卷影本4 宗、溫健鈞Ｘ光片3 張、腦部電腦斷層掃瞄照片
    乙張與宏仁醫院病歷正本（病歷號碼：569884號）乙冊，送
    請行政院衛生署醫事審議委員會鑑定該案之醫療疑義，嗣經
    行政院衛生署醫事審議委員會函覆鑑定結果在案，有卷附該
    署92年12月30日板檢博玄92偵字第19016 號函、醫學影像片
    袋（內有醫學影像片4 張）及病歷正本乙冊、上開醫事審議
    委員會93年6 月16日衛署醫字第0930211771號函暨所附編號
    0000000 號鑑定書在卷可稽；又臺灣板橋地方法院檢察署92
    年12月30日板檢博玄92偵字第19016 號函、臺灣高等法院檢
    察署93年度上聲議字第3076號處分書雖均將本件檢送上開醫
    事審議委員會鑑定之醫學影像片4 張即「溫健鈞Ｘ光片3 張
    與腦部電腦斷層掃瞄照片1 張」誤繕為「溫健鈞Ｘ光片4 張
    」，惟本院前向宏仁醫院調取本件溫健鈞於92年10月9 日至
    該院就診時所照射之腦部斷層掃瞄照片，經宏仁醫院以94年
    1 月19日（94）宏人字第014 號函檢送上開斷層掃瞄照片到
    院，有該函附卷足憑。而該函所檢送之溫健鈞腦部斷層掃瞄
    照片1 張核與本案偵查卷內醫學影像片袋內之其中1 張照片
    完全相符，足認本件送請前開醫事審議委員會鑑定之醫學影
    像片4 張實際上即為「Ｘ光片3 張與腦部電腦斷層掃瞄照片
    1 張」，臺灣板橋地方法院檢察署上開函文與臺灣高等法院
    檢察署前揭處分書記載「Ｘ光片4 張」部分，應係將其中之
    「腦部斷層掃瞄照片」誤認為「Ｘ光片」，惟此誤繕不致影
    響前開醫事審議委員會之實質鑑定結果，自屬當然。況觀諸
    上開醫事審議委員會鑑定書鑑定意見（二）因本病患在急診
    室頭部Ｘ光片並無出現骨折現象，且電腦斷層攝影檢查也未
    出現顱內出血現象，故醫師並無疏失等語，益徵該醫事審議
    委員會為鑑定時，業已參酌電腦斷層掃瞄照片等相關資料。
    聲請交付審判意旨指陳原檢察官未將腦部斷層掃瞄照片一併
    Ｘ光片審議被告有無過失，而未能就斷層掃瞄照片一併審酌
    云云，顯屬誤會。
(二)、溫健鈞係因外傷性左顳骨骨折與硬腦膜外出血致神經性休克
    死亡乙節，固有法務部法醫研究所鑑定書（92）法醫所醫鑑
    字第1486號鑑定書存卷可按。惟溫健鈞被救護車送至宏仁醫
    院時，只有臉、腳之部分有挫傷，伊幫溫健鈞照腦部Ｘ光，
    並未發現有骨折之現象，又做了腦部斷層掃瞄，有發現腦水
    腫之現象，但腦水腫之現象可以靠休息恢復，因此伊建議家
    屬留院觀察，但溫健鈞家屬表示不願繼續留院觀察，因此伊
    讓溫健鈞母親在拒絕留院觀察治療之書面上簽名後即將溫健
    鈞帶回等診療經過，業經被告於偵查中供述明確。再本件從
    病歷與相關Ｘ光片確皆無法研判有顱內出血與顱骨骨折現象
    ，且腦部電腦斷層攝影檢查呈現腦浮腫現象，但並無發現任
    何腦出血，據此急診室醫師乃診斷頭部外傷並腦震盪臉
    頰及下巴擦挫傷右腳瘀血紅腫，於是醫師立即對病患家屬
    解釋病情並吩咐病患須留院觀察治療，但病患家屬拒絕留院
    觀察治療，並由病患母親在病歷上簽立拒絕書，而急診室醫
    師在病患離院時，也有交代頭部外傷病人應注意事項，從本
    案病患情況來看，醫師對病患之處置是屬於合理謹慎之態度
    等情，復有病歷資料及上開鑑定書之案情概要及鑑定意見在
    卷供參，足認本件被告對溫健鈞之治療處置與傷情診斷，均
    無疏失之處，溫健鈞之診斷證明書上記載「頭部外傷併腦震
    盪……」等語，亦無不當。聲請再議意旨指稱被告未能即時
    由相關醫學影像照片中發現溫健鈞頭骨破裂，且未於書面資
    料上詳盡記載病情，並執此指訴被告之醫療行為確有疏失云
    云，容有未洽。
(三)、綜上所陳，聲請人所舉事證尚無從認定被告確涉犯業務過失
    致死罪嫌，揆諸前揭說明，自難僅憑聲請人之片面指訴遽對
    被告為不利之認定。原偵查、再議機關依偵查所得證據認被
??告涉犯業務過失致死罪之嫌疑不足，而先後為不起訴處分及
    再議駁回處分，核無不合。聲請人猶執陳詞，指摘不起訴及
    駁回再議等處分為不當，聲請交付審判，即無理由，應予駁
    回。
四、據上論斷，依刑事訴訟法第258 條之3 第2 項前段，裁定如
    主文。
中　　華　　民　　國　　94　　年　　2 　　月　　14　　日
                  刑事第七庭  審判長  法  官?陳恒寬
                                      法  官  許必奇
                                      法  官  吳佳穎
右正本證明與原本無異。
本裁定不得抗告。
                                      書記官　呂妍旻
中　　華　　民　　國　　94　　年　　2 　　月　　14　　日
